【裁判字號】    98,訴,445
【裁判日期】    980515
【裁判案由】    家暴遺棄
【裁判全文】
臺灣桃園地方法院刑事判決               98年度訴字第445號
    公  訴  人  臺灣桃園地方法院檢察署檢察官
    被      告  甲○○
                          3巷.
                      （現於臺灣桃園女子監獄另案執行中）
上列被告因家暴遺棄案件，經檢察官向本院中壢簡易庭聲請簡易
判決處刑（聲請案號：97年度偵字第21492 號），經本院認有刑
事訴訟法第451 條之1 第4 項但書第3 款之情形，改依通常程序
審理，本院判決如下：
    主      文
甲○○無罪。
    理      由
一、按犯罪事實應依證據認定之，無證據不得推定其犯罪事實。
    又不能證明被告犯罪者，應諭知無罪之判決，刑事訴訟法第
    154 條第2 項、第301 條第1 項分別定有明文。又所謂證據
    ，須適於為被告犯罪事實之證明者，始得採為斷罪資料，如
    未能發現相當證據，或證據不足以證明，自不能以推測或擬
    制之方法，以為裁判基礎（最高法院53年台上字第2750號及
    40年台上字第86號判例參照）。又認定不利於被告之事實，
    須依積極證據，苟積極證據不足為不利於被告事實之認定時
    ，即應為有利於被告之認定，更不必有何有利之證據（最高
    法院30年上字第816 號判例參照）。又按刑法294 條之遺棄
    罪，以對於無自救力之人不盡扶養、保護義務，而致其有不
    能生存之虞，始克成立，如僅對於無自救力之人違反扶養、
    保護之義務，而事實上尚有他人為其扶養、保護，不致有不
    能生存之虞，則僅民事責任問題，並不成立刑法該條之罪（
    最高法院著有23年度上字第2259號、29年度上字第3777 號
    判例參照）。
二、本件檢察官聲請簡易判決處刑意旨略以：被告甲○○於民國
    97年8 月24日中午12時18分許，在桃園縣中壢市○○路223
    號之「宏其婦幼醫院」產下1 子，明知對自己初生之子依法
    應負養育與保護之責，惟因自己當時因案通緝，為免經警緝
    獲，竟於同月27日上午10時30分前之某時，離開醫院不復返
    ，而遺棄該無自救能力之男嬰於醫院。嗣於同月27日上午10
    時30 分 許，甲○○之乾弟彭守義至醫院探視時，發覺甲○
    ○已離開醫院，始悉上情，因認被告甲○○犯有刑法第294
    條第1項 之遺棄罪嫌云云。
三、本件被告甲○○在「宏其婦幼醫院」產下1 子後，即將嬰兒
    留置在該醫院內即離去以情，固據被告甲○○坦承不諱，核
    與證人即告發人乙○○及證人即宏其婦幼醫院護士韓美寧分
    別於警詢及偵訊中之證述相符，並有宏其婦幼醫院病歷表附
    卷可稽而可認為真。然被告甲○○辯稱依係遭通緝，故只好
    先行離開，伊有請伊乾弟弟彭守義前往處理等語。本院查，
    本案被告甲○○與所生之男嬰間固有直系血親關係，而對該
    名男嬰依法負有扶養之義務，惟被告甲○○於「宏其婦幼醫
    院」將該名男嬰產下後，在該男嬰由家人或任何負保護照顧
    義務之人接離醫院前，「宏其婦幼醫院」依醫療契約，對於
    該男嬰即有診療、治療、保護、扶助之義務，則被告雖於醫
    院將男嬰產出後，竟旋因通緝中即先行離去而並未向醫院領
    回該名男嬰扶養或支付任何費用，縱悖於倫常，未盡人母之
    天職，而在道德上可予譴責，惟因該名男嬰事實上畢竟尚有
    「宏其婦幼醫院」為之保護及扶助，尚非處於具有生存危險
    之境地，揆之前揭判意旨，自屬與前開遺棄罪之構成要件不
    符，而難以該罪相繩，僅屬民事責任問題。此外復查無其他
    積極證據足資認定被告該當遺棄罪之構成要件，被告犯罪既
    屬不能證明，爰為被告無罪之諭知，以昭鄭重。
四、本件雖經檢察官聲請簡易判決處刑之案件，惟因本院認為有
    第451 條之1 第4 項但書第3 款應諭知無罪判決之情形，依
    同法第452 條之規定自應適用第一審通常程序進行審判，並
    自為第一審通常程序之判決，附此敘明。
五、據上論斷，應依刑事訴訟法第452 條、第301 條第1 項，判
    決如主文。
本案經檢察官施昱廷到庭執行職務。
中    華    民    國    98    年    5     月    15    日
                  刑事第十庭  審判長  江德民
                              法  官  陳添喜
                              法  官  蘇昌澤
以上正本證明與原本無異。
如不服本判決應於收受判決後10日內向本院提出上訴書狀，並應
敘述具體理由。其未敘述上訴理由者，應於上訴期間屆滿後20日
內向本院補提理由書 (均須按他造當事人之人數附繕本)「 切勿
逕送上級法院」。
                              書記官  林新裕
中    華    民    國    98    年    5     月    15    日


司法院資訊處製作；財團法人民間司法改革基金會備份。
